【裁判字號】    97,交聲,1237
【裁判日期】    970422
【裁判案由】    聲明異議
【裁判全文】
臺灣臺中地方法院交通事件裁定        97年度交聲字第1237號
原處分機關  交通部公路總局臺中區監理所
異  議  人  甲○○
即受處分人
上列受處分人因違反道路交通管理處罰條例案件，對於交通部公
路總局臺中區監理所民國97年3月17日所為之處分（原處分：中
監違字第裁60－GD0000000號裁決書），聲明異議，本院裁定如
下：
    主  文
原處分關於罰鍰新臺幣肆萬玖仟伍佰元部分撤銷。
甲○○上開撤銷部分不罰。
其餘異議駁回。
    理  由
一、聲明異議意旨略以：異議人即受處分人甲○○（下稱受處分
    人）酒醉駕車，業經臺灣臺中地方法院檢察署檢察官為緩起
    訴處分確定，緩起訴處分命令受處分人向國庫支付新臺幣（
    下同）6萬元，受處分人已履行完畢，惟交通部公路總局臺
    中區監理所仍就同一事件裁處受處分人罰鍰4萬9500元，並
    執行吊扣駕照，顯然裁決有誤，依據行政罰法第26條一事不
    二罰之規定，其所為之裁處顯有違一事不二罰之原則，爰聲
    明異議等語。
二、按汽車駕駛人，駕駛汽車經測試檢定有酒精濃度超過規定標
    準者，處新臺幣15,000元以上60,000元以下罰鍰，並當場移
    置保管其車輛及吊扣其駕駛執照1年；因而肇事致人受傷者
    ，並吊扣其駕駛執照2年；汽車駕駛人有飲酒後其吐氣所含
    酒精成份超過每公升0.25毫克以上者，不得駕車，道路交通
    管理處罰條例第35條第1項第1款及道路交通安全規則第114
    條第2款分別定有明文。
三、經查：
  (一)本件受處分人甲○○甲○○於95年9月29日13時許，在臺
      中市○○路○段其朋友住處，飲用威士忌酒後，已達不能
      安全駕駛動力交通工具之程度，竟仍於同日16時許，駕駛
      車牌號碼6071－LF號自小客車，沿臺中市○○街往大墩七
      街口方向行駛，於同日16時20分許，行經台中市○○街與
      大墩七街口時，因不勝酒力，不慎與楊婷婷所騎乘車牌號
      碼SZF－552號輕型機車發生擦撞，楊婷婷因此受傷倒地，
      並送醫急救（過失傷害部分未據告訴），嗣警方據報前往
      現場處理時，發現其酒味甚濃，經測得其酒後吐氣所含酒
      精成份每公升高達0.65毫克後，始查悉上情之事實，有臺
      灣臺中地方法院檢察署檢察官95年度偵字第23206號緩起
      訴處分書、舉發違反道路交通管理事件通知單影本1紙在
      卷可憑。是受處分人酒後駕車肇事致人受傷之事實，即堪
      認定，故原處分機關所為處分原無不合。
  (二)惟按94年2月5日公布、95年2月5日施行之行政罰法第26條
      第1項規定：「一行為同時觸犯刑事法律及違反行政法上
      義務規定者，依刑事法律處罰之，但其行為應處以其他種
      類行政罰或得沒入之物而未經法院宣告沒收者，亦得裁處
      之」，又同條第2項規定：「前項行為如經不起訴處分或
      為無罪、免訴、不受理、不付審理之裁判確定者，得依違
      反行政法上義務規定裁處之」，則受處分人上開酒後駕車
      行為，即係一行為同時觸犯刑法第185條之3之公共危險罪
      與道路交通管理處罰條例第35條第1項第1款之酒醉駕車之
      行政罰，依上開規定，自應依刑事法律之刑法第185條之3
      規定處罰。而受處分人此次酒後駕車之行為，業經臺灣臺
      中地方法院檢察署檢察官以95年度偵字第23206號為緩起
      訴處分，其期間為1年，受處分人應於收受緩起訴處分命
      令通知書之日起2個月內，向國庫支付6萬元，業由受處分
      人履行完畢，嗣期滿未經撤銷緩起訴處分而實質確定等情
      ，業經本院調閱該案卷宗核對無誤，並有臺灣臺中地方法
      院檢察署檢察官緩起訴處分書、臺灣臺中地方法院檢察署
      自行收納款項統一收據各1張在卷可稽。另揆諸行政罰法
      第26條之立法理由所示：一行為同時觸犯刑事法律及違反
      行政法上義務規定時，由於刑罰與行政罰同屬對不法行為
      之制裁，而刑罰之懲罰作用較強，故依刑事法律處罰，即
      足資警惕時，實無為一事二罰再處行政罰之必要。且刑事
      法律處罰，由法院依法定程序為之，較符合正當法律程序
      ，應予優先適用。但罰鍰以外之沒入或其他種類行政罰，
      因兼具維護公共秩序之作用，為達行政目的，行政機關仍
      得併與裁處等情。據此，本件受處分人所受之緩起訴處分
      與前揭行政罰法第26條第2項所規定之不起訴處分是否相
      當，即應視緩起訴處分之具體內容，在實質上與行政罰是
      否相當而定，非可一概而論。
  (三)爰參酌刑事訴訟法第253條之2第2項規定之立法理由，檢
      察官命被告履行同條第1項第4款向公庫支付一定之金額，
      因課以被告履行一定負擔之義務，且其財產將遭拘束，且
      產生未經裁判即終局處理案件之實質效果，自應考慮被告
      之意願，而需得被告之同意，因此該等負擔，無論形式上
      是否以「刑罰」名義出之，實質上均屬對被告之不利益，
      而具有實質制裁之效果。從而本件受處分人所受之具體緩
      起訴處分內容即向國庫支付6萬元，與前揭規定之不起訴
      處分應非相當。綜上，道路交通管理處罰條例第35條所規
      定之罰緩處分，應屬行政罰法法理中對於過去違反義務行
      為處罰之秩序罰，其目的與刑事制裁所欲達到保護交通安
      全之目的相同，則以前開緩起訴處分所為依刑事法律處罰
      之實質上制裁已足，無重複處罰之必要，故本件既已依懲
      罰作用較強之刑事法律制裁後，即無再依行政法為相同處
      罰之必要（臺灣高等法院臺中分院96年度交抗字第1074號
      、97年度交抗字第99、110號裁定意旨參照）。基此，受
      處分人上述酒後駕車違規之情事，其違反行政法上義務而
      受罰鍰4萬9500元之處罰，依行政罰法第26條第1項前段規
      定，即應依刑事法律處罰之，不再援依上揭道路交通管理
      處罰條例等規定裁罰之。至於原處分關於吊扣駕駛執照部
      分，則係預防將來再犯危險之管制罰，而有別於前揭針對
      已發生違規事實科處罰鍰之行政秩序罰，屬行政罰法第26
      條第1項但書所稱之「其他種類行政罰」。本件受處分人
      確有上述酒後駕車之違規事實，是就此違反行政秩序規定
      之部分，依前揭規定，原處分機關自不得就該同一違規事
      實再處以「罰鍰」，然仍應科處罰鍰以外之行政罰（即吊
      扣證照）。是原處分機關依道路交通管理處罰條例第35條
      第1項第1款規定，吊扣其駕駛執照24個月，自無不合。
四、綜上所述，原處分機關以受處分人甲○○酒醉駕車之行為，
    依道路交通管理處罰條例第35條第1項第1款規定，裁處受處
    分人罰鍰4萬9500元之處分為不當，受處分人此部分之異議
    為有理由，自應由本院將原處分關於罰鍰4萬9500元部分撤
    銷，並為如主文第2項對受處分人為不罰之諭知，以資適法
    。至原處分機關「吊扣駕駛執照」24個月部分，經查核無不
    當，此部分異議為無理由，應予駁回。
五、據上論斷，應依道路交通管理處罰條例第87條第2項，道路
    交通案件處理辦法第19條、第20條前段，裁定如主文。
中    華    民    國    97    年    4     月    22    日
                     交通法庭   法  官  楊文廣
以上正本證明與原本無異。
如不服本裁定應於送達後5日內向本院提出抗告狀。
                                書記官  葉泰濃
中    華    民    國    97    年    4     月    22    日


司法院資訊處製作；財團法人民間司法改革基金會備份。
